【裁判字號】    90,訴,565
【裁判日期】    900531
【裁判案由】    搶奪等
【裁判全文】
臺灣高雄地方法院刑事判決                            九十年度訴字第五六五號
    公  訴  人  臺灣高雄地方法院檢察署檢察官
    被      告  甲○○
右列被告因搶奪等案件，經檢察官提起公訴（九十年度偵字第二四二四號），本院判
決如左：
    主  文
甲○○意圖為自己不法之所有，而搶奪他人之動產，累犯，處有期徒刑壹年貳月；又
在車站竊盜，累犯，處有期徒刑壹年，並於刑之執行前令入勞動場所強制工作年。
；應執行有期徒刑貳年，並於刑之執行前令入勞動場所強制工作年。
    事  實
一、甲○○前有多次竊盜犯行，最後一次於民國八十三年間因竊盜案件，經臺灣雲林
    地方法院判處有期徒刑一年二月，併宣告於刑之執行前令入勞動處所強制工作三
    年，於八十六年九月四日執行完畢，顯有犯罪習慣；詎仍不知悔改，於九十年一
    月十九日十時許，在高雄火車站前右邊人行道上，見在該處行乞之楊全根年邁無
    力，竟意圖為自己不法之所有，基於搶奪之犯意，趁楊全根不備之際，下手搶奪
    其所有置於地上臉盆內經路人所施捨約新臺幣（下同）五百元之硬幣後，逃離現
    場，楊全根因年邁而無力追回，甲○○得手後留供己用。復另行起意，於同年月
    二十八日九時十五分許，在高雄火車站候車室，見梅金福將其所有之綠色夾克掛
    在冷氣機旁，竟意圖為自己不法之所有，基於竊盜之故意，趁人不知之際，竊取
    梅金福所有之綠色夾克一件（口袋內有現金四千九百元），得手後欲離去之際，
    為警當場發現而查獲上情。
二、案經內政部警政署鐵路警察局第三警務段移送臺灣高雄地方法院檢察署檢察官偵
    查起訴。
    理  由
一、訊據被告甲○○對於右揭時地拿取被害人楊全根硬幣、梅金福夾克之事實均坦承
    不諱，然辯稱伊前與楊全根發生多次性關係，楊全根都沒有給錢，當天伊去向楊
    全根要錢，他不給錢，才趁楊全根坐著擦汗時拿走他臉盆內的錢，約四百元，又
    九十年一月二十八日當天天氣很冷，伊看到一件夾克掛在侯車室內，以為是人家
    不要的，為了禦寒才拿來穿，不是要偷東西云云。惟查上開事實業據被告於警偵
    訊中自白不諱，核與被害人楊全根、梅金福於警訊中陳述情節相符，並有贓物認
    領保管收據一紙附卷可稽。次查縱被告前與被害人楊全根間有性經驗，亦不得未
    經允許，逕將被害人楊全根之物取走，是被告就此部分之辯解縱屬實，亦不妨礙
    其犯罪之成立。末查被告係因天氣冷而下手竊取夾克一節，業據被告於警訊中供
    承不諱，是其事後辯稱係誤認夾克為無主物而予拾取一節，無非推諉之詞。綜上
    所述，被告辯解不足採信，本件事證明確，犯行堪以認定。
二、按搶奪僅係乘人不備公然掠取，若施用強暴脅迫或他法，使被害人身體上或精神
    上處於不能抗拒之狀態而取其財物，或令其交付者，則為強盜；次按刑法上之竊
    盜罪係以乘人不知秘密竊取他人之動產為成立要件，如係乘人不備公然奪取他人
    支配下之財產，則為搶奪而非竊盜；最高法院二十年非字第一七三號判例、七十
    四年度台上字第五０一一號判決可資參照。被告趁被害人楊全根年邁行動不便，
    公然自其行乞之臉盆中掠取硬幣之行為，核係犯刑法第三百二十五條第一項搶奪
    罪；又被告乘被害人梅金福不及注意之際，在車站秘密竊取被害人梅金福夾克部
    分，核係犯同法第三百二十一條第一項第六款之加重竊盜罪。其所犯搶奪罪與竊
    盜罪，犯意各別，罪名互異，為數罪，應予分論併罰。又被告前曾於八十三年間
    因竊盜罪，經臺灣雲林地方法院判處有期徒刑一年二月，併宣告刑前強制工作三
    年，於八十六年九月四日執行完畢，此有本署刑案資料查註紀錄表、臺灣高等法
    院被告全國前案紀錄表附卷可稽，五年以內再犯本件有期徒刑以上之罪，為累犯
    ，爰依刑法第四十七條規定加重其刑。爰審酌被告前有多次竊盜犯行，且曾入勞
    動處所強制工作，仍不知悔改，再次搶奪、竊取他人之物，惟被害人所受損害尚
    屬輕微等一切情狀，分別量處如主文所示之刑，並合併定其應執行之刑。又被告
    自七十三年間起迄今已有八次竊盜前科，此有臺灣高等法院被告全國前案紀錄表
    在卷可參，猶不知悔改，再犯本件竊盜罪，足見被告有犯罪之習慣，其品性惡劣
    ，僅藉刑之執行實不足以徹底根絕惡性，爰就竊盜罪部分，併依竊盜犯贓物犯保
    安處分條例第三條第一項第一款之規定，諭知應於刑之執行前令入勞動場所強制
    工作三年，以資懲儆。
據上論斷，應依刑事訴訟法第二百九十九條第一項前段、刑法第三百二十一條第一項
第六款、第三百二十五條第一項、第四十七條、第五十一條第五款、竊盜犯贓物犯保
安處分條例第三條第一項第一款、第四條、第五條第一項前段，判決如主文。
本案經檢察官吳傑人到庭執行職務
中      華      民      國    九十      年      五      月    三十一    日
                                    臺灣高雄地方法院刑事第三庭
                                        法  官  李  淑  惠
右為正本，係照原本作成，證明與原本無異。
如不服本判決，應於送達後十日內，向本院提出上訴狀。
                                        書記官  馮  欽  鳳
中      華      民      國    九十      年      五      月    三十一    日
中華民國刑法第三百二十五條第一項：
意圖為自己或第三人不法之所有，而搶奪他人之動產者，處六月以上五年以下有期徒
刑。
第三百二十一條第一項第六款：
犯竊盜罪而有左列情形之一者，處六月以上五年以下有期徒刑：
六  在車站或埠頭而犯之者。


司法院資訊處製作；財團法人民間司法改革基金會備份。
